臺灣高等法院刑事判決
109年度上易字第840號
上  訴  人  
即  被  告  胡志良


上列上訴人即被告因竊盜案件，不服臺灣新竹地方法院108年度
易字第910號，中華民國109年1月31日第一審判決（起訴案號：
臺灣新竹地方檢察署108年度偵字第7487號），提起上訴，本院
判決如下：
    主  文
原判決撤銷。
胡志良共同犯毀越安全設備竊盜罪，累犯，處有期徒刑柒月。　
    事  實
一、胡志良前於民國104年間因加重竊盜案件，經臺灣新竹地方
    法院以104年度竹東簡字第69號判處有期徒刑6月確定，復因
    加重竊盜案件，經同法院以104年度審簡字第340號判處有期
    徒刑6月確定，上開二罪刑，並經同法院以105年度聲字第35
    9號裁定應執行有期徒刑10月確定（下稱甲案徒刑）。再於1
    05年間因違反毒品危害防制條例案件，經同法院以105年度
    竹東簡字第29號判處有期徒刑2月確定，又因違反毒品危害
    防制條例案件，經同法院以105年度竹東簡字第54號判處有
    期徒刑2月確定，復因竊盜（2罪）、加重竊盜（3罪）、恐
    嚇（1罪）等案件，經同法院以105年度審易字第244號分別
    判處有期徒刑2月、2月、6月、6月、6月、2月確定，再因妨
    害自由案件，經同法院以105年度竹東簡字第82號判處有期
    徒刑2月確定，復因加重竊盜案件，經同法院以105年度審易
    字第523號判處有期徒刑6月確定，上開十罪刑，並經同法院
    以108年度聲字第469號裁定應執行有期徒刑2年2月確定（下
    稱乙案徒刑）。嗣甲案徒刑與另案拘役刑及乙案徒刑接續執
    行，甲案徒刑於105年11月19日執行完畢，乙案徒刑則於108
    年5月19日執行完畢（後因接續執行另案罰金易服勞役2日，
    故於108年5月21日始出監）。猶不知悔改，竟與真實姓名年
    籍不詳綽號「小陳」之成年男子共同意圖為自己不法之所有
    ，由胡志良於108年5月24日凌晨2時45分許，駕駛其向不知
    情之黃俊雄借得之車號00-0000號自用小客車搭載「小陳」
    至黃英麒所經營、位於新竹縣○○村00鄰00號之萬瑞森林遊樂
    園賽車場旁，由「小陳」下車以不詳方式開啟該賽車場大門
    ，進入該賽車場內，再毀壞、踰越該賽車場內辦公室之窗戶
    安全設備，侵入該辦公室竊取黃英麒所有之totto牌音響1台
    、桌上型音響1台、手提式音響2台、連結線3捲等物(價值合
    計約新臺幣3,000元)得手後，返回上開車內，由胡志良駕車
    搭載「小陳」逃離現場。嗣因黃英麒發覺遭竊而報警處理，
    經警調閱現場附近監視器錄影畫面，始循線查悉上情。
二、案經黃英麒訴由新竹縣政府警察局橫山分局報告臺灣新竹地
    方檢察署檢察官偵查起訴。
    理  由
壹、證據能力部分：
    本案據以認定被告胡志良犯罪之供述證據，其中屬於傳聞證
    據之部分，檢察官、被告在本院審理時均未爭執其證據能力
    ，復經本院審酌認該等證據之作成無違法、不當或顯不可信
    之情況，非供述證據亦查無公務員違背法定程序而取得之情
    事，揆諸刑事訴訟法第158條之4反面解釋、第159條至第159
    條之5之規定，均有證據能力。
貳、實體部分：           
一、訊據被告矢口否認有何加重竊盜犯行，辯稱：案發時駕駛上
    開車輛之人係黃俊雄，下車行竊之人則為黃進一云云。經查
    ：
　㈠告訴人黃英麒於108年5月24日上午8時許，前往其所經營、位
    於新竹縣○○村00鄰00號之萬瑞森林遊樂園賽車場時，發覺該
    賽車場之大門敞開而未關閉、該賽車場內辦公室之窗戶遭人
    毀壞，遂進入該辦公室查看，始悉其所有、置於該辦公室內
    之totto牌音響1台、桌上型音響1台、手提式音響2台、連結
    線3捲等物(價值合計約新臺幣3,000元)遭竊之事實，業據其
    指述明確，並有案發現場照片附卷可稽。嗣警獲報到場處理
    ，並調閱現場附近監視器錄影畫面，發覺車號00-0000號自
    用小客車於108年5月24日凌晨2時45分許行駛至上開賽車場
    旁，1名竊嫌下車步行至該賽車場內行竊，該車則駛至前方
    迴轉，約5分鐘後返回該賽車場旁搭載該名竊嫌離開現場等
    情，亦有卷附警員職務報告、現場附近監視器影像擷取相片
    可參。後經警通知上開車輛之使用人黃俊雄到案說明，黃俊
    雄向警供稱其於108年5月23日晚間將該車借予被告，被告則
    於警詢時坦承其有於當晚向黃俊雄借得該車，而後駛至新竹
    縣○○鎮○○路0號1樓快樂連線網咖，遇見「小陳」，依「小陳
    」指示駕駛該車搭載「小陳」前往上開賽車場旁，再依「小
    陳」指示於「小陳」下車後，駛至前方迴轉後返回該賽車場
    旁等待，於「小陳」手持類似音響等物上車之後，隨即駕車
    搭載「小陳」離去等情，並向警供認其確係上開監視器影像
    擷取相片所示案發時駕駛前開車輛至上址賽車場旁之人無訛
    ，嗣於偵查中、乃至原審準備程序時，仍為與先前相同之供
    述，一再坦承其確有駕車搭載「小陳」至案發現場之行為，
    甚且於原審準備程序及審理時迭就被訴事實為認罪之陳述，
    顯見本案竊盜確係被告與「小陳」所為。被告駕駛其向黃俊
    雄借得之上開車輛搭載「小陳」至上址賽車場旁，由「小陳
    」下車開啟該賽車場大門，進入該賽車場內，再毀壞、踰越
    該賽車場內辦公室之窗戶，侵入該辦公室竊取上開財物得手
    後返回車內，由被告駕車搭載「小陳」逃離現場，其等2人
    有以此方式共同竊盜之犯意聯絡及行為分擔，已堪認定。
　㈡被告於本院準備程序及審理時雖翻異前詞，改稱：案發時駕
    駛上開車輛之人係黃俊雄，下車行竊之人則為黃進一，黃俊
    雄拿槍找人押我，要求我替他承擔本案，並稱若我入監，會
    寄錢給我，因此我就答應幫他擔罪，警詢口供均係黃俊雄所
    教導；我入監後，很多人告訴我要上訴，而且也過了半年，
    我想黃俊雄大概不會寄錢給我，所以我才講出實情云云。惟
    查細譯其於警詢、偵查、乃至原審準備程序之初所為歷次供
    述，始終堅稱其僅駕車搭載「小陳」前往現場，不知「小陳
    」行竊云云，亦否認參與其事，並辯稱：「小陳」說那邊是
    他家，他下車回家拿東西云云，是其於警詢時既未坦承犯罪
    ，則其所辯係為黃俊雄承擔本案罪責云云，已難採信。況被
    告自108年6月14日警詢、至109年1月17日原審準備程序及審
    理時，既已長達7個月期間未獲其所稱之「黃俊雄先前許諾
    之金錢（即擔罪之報酬）」，卻仍於原審準備程序及審理時
    就被訴事實為認罪之表示，甚且於109年2月12日提出之上訴
    狀內載稱：願供出「小陳」年籍資料及住處等語，復於同年
    4月16日補提之上訴理由狀內載稱：係在黃俊雄陪同下主動
    向警自首投案，符合刑法第62條規定等語，而未表明有何頂
    替、為他人擔罪之情事，此有其刑事上訴狀、刑事聲請補呈
    上訴理由狀在卷可憑，遲至109年5月27日本院準備程序時方
    改口否認駕車搭載「小陳」前往案發現場，堅指本案係黃俊
    雄與黃進一所為，並稱：係應黃俊雄要求，方承擔本案，而
    後因認黃俊雄不會寄來金錢，故說出實情云云，顯屬事後卸
    責之詞，不足採信。其於109年6月4日本院審理時始請求傳
    喚證人黃俊雄，核無調查之必要，附此敘明。
　㈢至公訴意旨雖認本案係由「小陳」以不詳方式踰越上址賽車
    場大門，進入該賽車場，打開辦公室鐵門，竊取屋內財物云
    云。惟由告訴人指稱：於108年5月24日上午8時許前往上址
    賽車場餵狗時，發現該處鐵門未關，辦公室窗戶被破壞，進
    入屋內始發覺遭竊等語，僅足認定行竊者係以不詳方式開啟
    該賽車場大門（鐵門），進入該賽車場內，再毀壞、踰越該
    賽車場內辦公室之窗戶，侵入該辦公室竊盜，難認係以毀壞
    或踰越該賽車場大門，入內開啟辦公室鐵門之方式行竊，復
    查無證據足認被告或「小陳」有毀壞或踰越門扇之情事，此
    部分公訴意旨，顯有誤會，併此敘明。
　㈣綜上所述，本案事證明確，被告犯行洵堪認定，應予依法論
    科。　
二、論罪科刑： 
  ㈠查被告行為後，刑法第321條第1項業於108年5月29日修正公
    布，同年月31日生效，其法定刑由「6月以上、5年以下有期
    徒刑，得併科新臺幣10萬元以下罰金」，修正為「6月以上5
     年以下有期徒刑，得併科50萬元以下罰金」，比較新舊法
    結果，適用修正前之規定，對被告較為有利，依刑法第2條
    第1項前段規定，自應適用修正前之舊法論處。是核被告所
    為，係犯修正前刑法第321條第1項第2款之毀越安全設備竊
    盜罪。公訴意旨認被告係毀越門扇竊盜云云，容有誤會。
　㈡被告與「小陳」間就前揭犯行有犯意聯絡及行為分擔，為共
    同正犯。
  ㈢被告前於104年間因加重竊盜案件，經臺灣新竹地方法院以10
    4年度竹東簡字第69號判處有期徒刑6月確定，復因加重竊盜
    案件，經同法院以104年度審簡字第340號判處有期徒刑6月
    確定，上開二罪刑，並經同法院以105年度聲字第359號裁定
    應執行有期徒刑10月確定（即甲案徒刑）。再於105年間因
    違反毒品危害防制條例案件，經同法院以105年度竹東簡字
    第29號判處有期徒刑2月確定，又因違反毒品危害防制條例
    案件，經同法院以105年度竹東簡字第54號判處有期徒刑2月
    確定，復因竊盜（2罪）、加重竊盜（3罪）、恐嚇（1罪）
    等案件，經同法院以105年度審易字第244號分別判處有期徒
    刑2月、2月、6月、6月、6月、2月確定，再因妨害自由案件
    ，經同法院以105年度竹東簡字第82號判處有期徒刑2月確定
    ，復因加重竊盜案件，經同法院以105年度審易字第523號判
    處有期徒刑6月確定，上開十罪刑，並經同法院以108年度聲
    字第469號裁定應執行有期徒刑2年2月確定（即乙案徒刑）
    。嗣甲案徒刑與另案拘役刑及乙案徒刑接續執行，甲案徒刑
    於105年11月19日執行完畢，乙案徒刑則於108年5月19日執
    行完畢，此有卷附本院被告前案紀錄表可按，合於刑法第47
    條第1項「受徒刑之執行完畢，或一部之執行而赦免後，5年
    以內故意再犯有期徒刑以上之罪者，為累犯，加重本刑至二
    分之一。」之累犯規定，參酌司法院大法官釋字第775號解
    釋意旨，審酌被告構成累犯之前案大多係犯普通竊盜及加重
    竊盜罪，其經判處徒刑並執行完畢，理應產生警惕作用，並
    因此自我控管，竟又犯本案加重竊盜罪，足見其有一定特別
    之惡性，對於刑罰之反應力顯然薄弱，而有延長矯正期間，
    以助重返社會，並兼顧社會防衛之需，且就其所犯加重竊盜
    罪之最低本刑予以加重，尚不致使其所受之刑罰超過其所應
    負擔之罪責，而造成對其人身自由過苛之侵害，經核仍有加
    重此部分法定最低本刑之必要，應依刑法第47條第1項規定
    ，加重其刑。
　㈣原審認被告等人係以不詳方式踰越上址賽車場大門後進入並
    打開辦公室鐵門竊取屋內財物，事證明確，而以共同毀越門
    扇竊盜罪論處，並為相關犯罪所得財物沒收、追徵之宣告，
    固非無見。惟查被告等人係以不詳方式開啟上址賽車場大門
    （鐵門），進入該賽車場內，再毀壞、踰越該賽車場內辦公
    室之窗戶，侵入該辦公室行竊，應屬毀越安全設備竊盜，原
    審未斟酌及此，而以共同毀越門扇竊盜罪論處，已有違誤；
    又告訴人所有之totto牌音響1台、桌上型音響1台、手提式
    音響2台、連結線3捲等物，雖屬被告之共犯「小陳」下手竊
    得之物，然被告既一再否認其有從中分取任何財物，復查無
    證據足認其確有犯罪所得，自無從宣告沒收其犯罪所得，原
    審未察，逕為上開犯罪所得財物沒收、追徵之諭知，亦有未
    合。被告上訴意旨略以：被告係在黃俊雄陪同下主動至新竹
    縣政府警察局橫山分局自首投案，在此之前，警員皆不知被
    告涉犯本案，被告符合刑法第62條之規定，原審量刑時未就
    此減輕其刑，顯有判決不適法之處云云。惟查刑法第62條前
    段所定之自首減輕其刑，係以對於未發覺之罪自首而受裁判
    為要件。故犯罪行為人應於有偵（調）查犯罪職權之公務員
    發覺犯罪事實或犯罪人之前自首犯罪，並接受裁判，兩項要
    件兼備，始能邀減輕寬典之適用。本案被告於108年6月14日
    警詢時僅坦承駕車搭載「小陳」前往案發現場，卻否認知情
    並參與竊盜，辯稱：「小陳」當時叫我載他回家，他說他要
    下車回家拿東西云云，難認其已於有調查犯罪職權之公務員
    發覺犯罪事實或犯罪人之前「自首竊盜犯罪」並有「悔罪投
    誠、甘受裁判」之情，自無適用前揭規定減輕其刑之餘地，
    其執前詞上訴，固屬無理由，惟原判決既有上開違誤可議之
    處，自屬無可維持，應予撤銷改判。
　㈤爰審酌被告正值青壯，不思循正途取財，夥同不詳人士以前
    揭手法行竊，固危害告訴人財產權益及社會治安，然竊得之
    財物價值非鉅，復未分取犯罪所得，兼衡其前科品行、犯罪
    之動機、目的、手段、角色分工、於原審審理時自承高中畢
    業之智識程度、入監前曾任職六輕台塑作業員、經濟狀況不
    佳等生活狀況、暨犯罪後雖於原審認罪然於本院改口否認犯
    行、態度難謂良好等一切情狀，量處如主文第2項所示之刑
    。　
據上論斷，應依刑事訴訟法第369條第1項前段、第364條、第299
條第1項前段，刑法第2條第1項前段、第28條、修正前刑法第321
條第1項第2款、刑法第47條第1項，判決如主文。
本案經檢察官陳幸敏到庭執行職務。
中　　華　　民　　國　　109 　年　　6 　　月　　24　　日
                  刑事第十六庭  審判長法　官  葉騰瑞
                                      法　官  廖紋妤
                                      法　官  陳芃宇
以上正本證明與原本無異。
不得上訴。
                                      書記官  李佳芬
中　　華　　民　　國　　109 　年　　7 　　月　　3 　　日
附錄：本案論罪科刑法條全文　　　　　　　　　　　　　　　
修正前中華民國刑法第321條
犯竊盜罪而有下列情形之一者，處6月以上、5年以下有期徒刑，
得併科新臺幣10萬元以下罰金：
一、侵入住宅或有人居住之建築物、船艦或隱匿其內而犯之者。
二、毀越門扇、牆垣或其他安全設備而犯之者。
三、攜帶兇器而犯之者。
四、結夥三人以上而犯之者。
五、乘火災、水災或其他災害之際而犯之者。
六、在車站、埠頭、航空站或其他供水、陸、空公眾運輸之舟、
    車、航空機內而犯之者。前項之未遂犯罰之。　
前項之未遂犯罰之。